臺灣高等法院高雄分院刑事判決　　　　96年度上訴字第1356號
上　訴　人　臺灣高雄地方法院檢察署檢察官
被　　　告　甲○○
上列上訴人因被告違反毒品危害防制條例案件，不服臺灣高雄地
方法院96年度訴字第1514號中華民國96年5 月17日第一審判決（
起訴案號：臺灣高雄地方法院檢察署96年度偵字第1289號、第23
15號），提起上訴，本院判決如下：
    主  文
原判決撤銷。
甲○○施用第一級毒品，累犯，處有期徒刑捌月，減為有期徒刑
肆月；又施用第一級毒品，累犯，處有期徒刑捌月，減為有期徒
刑肆月。應執行有期徒刑柒月。
    事  實
一、甲○○前於民國89年間因施用毒品案件，經送觀察勒戒後，
    認有繼續施用毒品之傾向，再經臺灣高雄地方法院以89年毒
    聲字第2956號裁定令入戒治處所施以強制戒治，於89年10月
    24日停止處分出所，後於90年4 月11日交付保護管束期滿，
    視為強制戒治執行完畢。其仍未戒除毒癮，於上開強制戒治
    執行完畢釋放後5 年內，又於92、93年間，再次因施用毒品
    案件，經臺灣高雄地方法院以93年度訴字第1222號判處有期
    徒刑7 月確定，並於94年7 月7 日執行完畢。詎其仍不知悔
    改及戒除毒癮，明知海洛因業經公告列為毒品危害防制條例
    第2 條第2 項第1 款之第一級毒品，不得非法持有、施用，
    仍先後2 次基於施用第一級毒品海洛因之犯意，為下列行為
    ：
  (一)於95年12月23日下午8 時許，在高雄市某處，以將海洛因摻
    入香菸之方式，施用第一級毒品海洛因1 次。嗣於95年12月
    24日下午4 時30分許，在高雄市○○○路與民業路口為警攔
    查，並經其同意採集尿液，送驗結果呈嗎啡陽性反應，始查
    悉上情。
  (二)又於96年1 月15日中午12時許，在高雄市某處，以將海洛因
    摻入香菸之方式，施用第一級毒品海洛因1 次。嗣於95年1
    月15日下午1 時20分許，在高雄市前鎮區○○○路與鎮興路
    口前，因形跡可疑為警攔查，經盤查後得知其為行方不明毒
    品人口，並經其同意採尿檢驗後呈嗎啡陽性反應，而查悉上
    情。
二、案經高雄市政府警察局三民第二分局及前鎮分局報請臺灣高
    雄地方法院檢察署檢察官偵查起訴。
    理  由
一、按傳聞法則之重要理論依據，在於傳聞證據未經當事人之反
    對詰問予以核實，乃予排斥，惟若當事人已放棄對原供述人
    之反對詰問權，於法院審判時表明同意該等傳聞證據可作為
    證據，基於證據資料愈豐富，愈有助於真實發現之理念，並
    貫徹刑事訴訟法修法加重當事人進行主義之精神，確認當事
    人對於證據能力有處分權之制度，傳聞證據經當事人同意作
    為證據，法院認為適當者，亦得為證據。另當事人於調查證
    據時，對於傳聞證據表示「沒有意見」、「對於證據調查無
    意見」，而未於言詞辯論終結前聲明異議，應視為已有將該
    等傳聞證據採為證據之同意，此刑事訴訟法第159 條之5 定
    有明文。經查，本件被告及檢察官均對本院所提示被告以外
    之人在審判外陳述之證據的證據能力均不爭執，本院審酌各
    該證據作成之情況，認為適當，依刑事訴訟法第159 條之5
    得作為證據，核先敘明。
二、上開事實，業據被告甲○○於原審及本院審理時坦承不諱，
    且被告先後2 次為警查獲，採尿送驗結果，均呈嗎啡陽性反
    應，亦有採證代碼對照表、高雄市立凱旋醫院96年1 月8 日
    濫用藥物尿液檢驗報告各1 份（見警(一)卷第7 頁、第9 頁）
    及列管毒品人口尿液檢體採集送驗紀錄表、正修科技大學超
    微量研究科技中心96年1 月31日檢驗報告各1 份（見警(二)卷
    第4 頁、第5 頁）在卷足憑，又有刑案資料查註紀錄表、全
    國施用毒品案件紀錄表、臺灣高雄地方法院院內索引卡紀錄
    表報表、臺灣高等法院被告前案紀錄表各1 份在卷可稽。本
    件事證明確，被告施用第一級毒品犯行，堪以認定。
三、毒品危害防制條例於92年7 月9 日修正公布，自93年1 月9
    日施行，其中第20條、第23條將施用毒品之刑事處遇程序，
    區分為「初犯」及「5 年內再犯」、「5 年後再犯」。依其
    立法理由之說明：「初犯」，經觀察、勒戒或強制戒治後，
    應為不起訴處分或不付審理之裁定；經觀察、勒戒或強制戒
    治執行完畢釋放後，「5 年內再犯者」，因其再犯率甚高，
    原實施之觀察、勒戒及強制戒治既已無法收其實效，爰依法
    追訴或裁定交付審理。至於經觀察、勒戒或強制戒治執行完
    畢釋放後，「5 年後再犯」者，前所實施之觀察、勒戒或強
    制戒治已足以遮斷其施用毒品之毒癮，為期自新及協助其斷
    絕毒癮，仍適用「初犯」規定，先經觀察、勒戒或強制戒治
    之程序。從而依修正後之規定，僅限於「初犯」及「5 年後
    再犯」2 種情形，始應先經觀察、勒戒或強制戒治程序。倘
    被告於5 年內已再犯，經依法追訴、處罰，縱其第3 次（或
    第3 次以上）再度施用毒品之時間，在初犯觀察、勒戒或強
    制戒治執行完畢釋放5 年以後，已不合於「5 年後再犯」之
    規定，且因已於「5 年內再犯」，顯見其再犯率甚高，原實
    施觀察、勒戒或強制戒治，已無法收其實效，即應依該條例
    第10條處罰（最高法院95年5 月9 日第7 次刑事庭會議決定
    參照）。經查，被告前因施用毒品案件，經觀察勒戒後，認
    有繼續施用毒品之傾向，再經原審法院以89年毒聲字第2956
    號裁定令入戒治處所施以強制戒治，於89年10月24日停止處
    分出所，後於90年4 月11日交付保護管束期滿，視為強制戒
    治執行完畢，其於上開強制戒治執行完畢釋放後5 年內，又
    於92、93年間再次施用毒品，而經原審法院以93年度訴字第
    1222號判處有期徒刑7 月確定等情，有刑案資料查註紀錄表
    、全國施用毒品案件紀錄表、臺灣高等法院被告前案紀錄表
    各1 份在卷可憑。是被告於強制戒治執行完畢釋放後5 年內
    既曾再犯施用毒品犯行，且經法院判處罪刑確定，則被告於
    95年12月23日、96年1 月15日先後2 次再犯本件施用第一級
    毒品海洛因犯行，即非屬毒品危害防制條例第20條第3 項所
    定「5 年後再犯」之情形，自應依法追訴、處罰，合先敘明
    。
四、按海洛因係毒品危害防制條例第2 條第2 項第1 款所規定之
    第一級毒品，不得非法持有、施用。核被告甲○○先後2 次
    所為，均係犯毒品危害防制條例第10條第1 項之施用第一級
    毒品罪。被告先後持有第一級毒品後進而施用，其持有第一
    級毒品之低度行為，應為施用第一級毒品之高度行為所吸收
    ，均不另論罪。被告於95年12月23日施用第一級毒品，並於
    同年月24日為警查獲後，又於96年1 月15日再次施用第一級
    毒品，其先後2 次施用第一級毒品之犯行，均係各別起意施
    用第一級毒品海洛因，其間並無集合犯之實質上一罪關係，
    均應依數罪併罰論處。查被告前因施用毒品案件，經原審法
    院以93年度訴字第1222號判處有期徒刑7 月確定，並於94年
    7 月7 日執行完畢，有臺灣高等法院被告前案紀錄表1 份在
    卷可按，其受有期徒刑之執行完畢，5 年以內故意再犯本件
    有期徒刑以上之二罪，均為累犯，均依法加重其刑。
五、原判決以被告甲○○罪證明確，因予論罪科刑，固非無見；
    惟查中華民國96年罪犯減刑條例已經於96年7 月4 日公布，
    自96年7 月16日施行，被告犯罪時間均在96年4 月24日以前
    ，所犯之二罪均合於中華民國96年罪犯減刑條例第2 條第1
    項第3 款之減刑條件，且無不予減刑之情形，均應減其刑期
    二分之一，原判決就此部分未及審酌，自有未洽。公訴人上
    訴意旨，則以被告所為上開2 次施用第一級毒品犯行，時間
    密切，有集合犯之實質上一罪關係，原審分論併罰，尚有未
    洽為由，指摘原判決不當云云。然所謂集合犯，乃在構成要
    件上本即預定有複數之同種行為反覆實施之犯罪（如常業犯
    、收集犯），施用毒品，在構成要件上尚難謂有此預定；且
    同條例第10條規定之施用毒品犯罪，並不以施用毒品「成癮
    」為構成要件。再本件被告先後2 次施用第一級毒品之時間
    分別為95年12月23日及96年1 月15日，二者相隔20餘日，且
    先後被警查獲，即難率認被告係出於單一集合犯或接續犯之
    決意所為之者，顯見被告2 次施用第一級毒品犯行，均係另
    行起意為之，自非集合犯可言。是公訴人上訴，雖無理由，
    然原判決既有上開可議之處，自屬無可維持，應由本院將原
    判決予以撤銷改判。爰審酌被告前有賭博、違反麻醉藥品管
    理條例、違反肅清煙毒條例、違反毒品危害防制條例等前科
    ，有臺灣高等法院被告前案紀錄表1 份附卷可稽，素行非佳
    ，其因施用毒品案件，曾經觀察勒戒及強制戒治，仍未戒絕
    毒品，再犯本件施用毒品犯行，有失政府制定毒品危害防制
    條例之立法美意，惟念其施用毒品乃自戕一己之身體健康，
    所為尚未害及他人，犯罪後於本院審理時坦承犯行，態度尚
    佳及其犯罪之動機、目的、手段、智識程度、生活狀況等一
    切情狀，分別量處如主文第二項所示之刑；再依中華民國96
    年罪犯減刑條例第2 條第1 項第3 款規定，減其宣告刑二分
    之一，並依法定其應執行刑。
據上論斷，應依刑事訴訟法第369 條第1 項前段、第364 條、第
299 條第1 項前段，毒品危害防制條例第10條第1 項，刑法第11
條、第47條第1 項、第51條第5 款，中華民國96年罪犯減刑條例
第2 條第1 項第3 款、第7 條，判決如主文。
本案經檢察官陳建年到庭執行職務。
中　　華　　民　　國　　96　　年　　8 　　月　　9 　　日
                  刑事第二庭  審判長法  官  林正雄
                                    法  官  陳啟造
                                    法  官  黃壽燕
以上正本證明與原本無異。
如不服本判決應於收受本判決後10日內向本院提出上訴書狀，其
未敘述上訴理由者，並得於提起上訴後10日內向本院補提理由書
狀（均須按他造當事人之人數附繕本）「切勿逕送上級法院」。
中　　華　　民　　國　　96　　年　　8 　　月　　9 　　日
                                    書記官  梁雅華
附錄本判決論罪科刑法條：
毒品危害防制條例第10條：
  施用第一級毒品者，處6月以上5年以下有期徒刑。
  施用第二級毒品者，處3年以下有期徒刑。
